最高法院民事裁定　　　　　　　　　　111年度台抗字第324號
再 抗告 人　揚聲多媒體科技股份有限公司

法定代理人　劉宏達
訴訟代理人　李逸文律師
上列再抗告人因與相對人美華影音科技股份有限公司間聲請定暫
時狀態處分事件，對於中華民國111年1月27日臺灣高等法院裁定
（110年度抗字第1377號），提起再抗告，本院裁定如下：
    主  文
原裁定廢棄，應由臺灣高等法院更為裁定。
    理  由
本件再抗告人以其持有相對人股份50萬6720股，因第三人錢櫃
  企業股份有限公司、同欣視聽器材有限公司與第三人趨勢投資
  股份有限公司（下稱趨勢公司）、五母科技有限公司（下稱五
  母公司）及松喜企業有限公司（下稱松喜公司）間分配表異議
  之訴事件，經歷審裁判認定五母公司之貨款債權新臺幣（下同
  ）3774萬9390元、趨勢公司之借款債權9710萬1574元及2172萬
  6869元、松喜公司之借款債權1839萬3877元，對相對人均不存
  在確定。惟相對人未依該確定裁判更正財務報表，亦未先以法
  定盈餘公積及資本公積彌補虧損，即於民國110年10月7日股東
  常會（下稱系爭股東會）決議通過「承認109 年度營業報告書
  及財務報表」案及「辦理減資彌補虧損」案（下稱系爭減資彌
  補虧損案），該決議內容違反法令規定，自屬無效。又伊與相
  對人、五母公司、松喜公司間確認董事會決議無效事件（案列
  ：臺灣士林地方法院〈下稱士林地院〉109年度訴字第356號事
  件），第一審判決確認松喜公司、五母公司經相對人104年3月
  30日董事會同意以債權抵繳增資股款所取得與相對人間各 165
  萬8826股及140 萬股之股東關係及股東權利不存在。然系爭股
  東會於計算已發行股份總數、出席數及表決權數時，未將上開
  股份扣除，即決議通過系爭減資彌補虧損案、「修訂公司章程
  部分條文」案（下稱系爭修改章程案）及「變更公司股票為無
  面額股票」案（下稱系爭變更無面額股案）（下合稱系爭3 項
  決議），其決議方法違法，系爭修改章程案及系爭變更無面額
  股案另有未逐條進行表決之決議方法違法，伊亦得依公司法第
  189條規定訴請法院撤銷該決議。因相對人執行系爭3項決議之
  結果，將使伊減少持股99.9% ，倘相對人之董事會決議增資，
  伊持股比例勢必減少而無法行使少數股東權，為避免伊遭受無
  法回復之重大損害，爰依民事訴訟法第538條第1項規定，聲請
  定暫時狀態之處分，並陳明願供擔保以代釋明之不足等語。士
  林地院以110年度全字第109號裁定准再抗告人以120 萬元為相
  對人供擔保後，相對人於本案訴訟確定、和解或終結前，不得
  執行系爭3項決議（下稱109號裁定）。相對人不服，提起抗告
  。
原法院以：再抗告人係於110年11月10日依109號裁定為相對人
  提供擔保120 萬元後，向士林地院民事執行處（下稱執行法院
  ）聲請強制執行，經執行法院於同年月11日核發執行命令，禁
  止相對人於本案訴訟確定、和解或終結前執行系爭3 項決議，
  該執行命令於同日送達相對人，然相對人之董事會早於同年10
  月20日決議通過以同年月27日為減資基準日，並於同年11月 8
  日依系爭股東會決議向主管機關臺北市政府申請減資、票面金
  額轉換及修正章程變更登記，經臺北市政府於同年12月22日函
  准變更登記，已執行系爭3 項決議，再抗告人之聲請失其保全
  目的而無實益，即無權利保護必要，因而廢棄109 號裁定，駁
  回其聲請。
按有無抗告權利保護必要，乃法院應依職權調查事項之一。查
  本件109 號裁定係禁止相對人於本案訴訟確定、和解或終結前
  執行系爭3項決議，該執行命令於110年11月11日送達相對人之
  前，相對人固已於同年月8 日申請、並經臺北市政府於同年12
  月22日函准系爭3項決議變更登記在案；惟系爭3項決議之變更
  登記，在原法院於111年1月27日裁定前，業經臺北市政府於同
  年月21日撤銷（本院卷21頁），本件再抗告人是否仍無聲請定
  暫時狀態處分之必要？已滋疑義。原法院見未及此，逕以裁定
  廢棄109 號裁定，駁回再抗告人之聲請，自有適用法規顯有錯
  誤之違失。再抗告意旨，指摘原裁定不當，聲明廢棄，為有理
  由。
據上論結，本件再抗告為有理由。依民事訴訟法第495條之1第
  2項、第477條第1項、第478條第2項，裁定如主文。
中    華    民    國   111    年    4     月    27    日
                      最高法院民事第六庭
                          審判長法官  魏  大  喨  
                                法官  李  寶  堂  
                                法官  李  文  賢  
                                法官  高  榮  宏  
                                法官  林  玉  珮  
本件正本證明與原本無異
                                      書  記  官
中    華    民    國   111    年    5     月    3     日